【裁判字號】    97,上重更(一),12
【裁判日期】    971117
【裁判案由】    違反毒品危害防制條例
【裁判全文】
臺灣高等法院高雄分院刑事判決    97年度上重更(一)字第12號
上  訴  人
即  被  告  丙○○
                    現於現臺灣高雄第二監獄執行中
選任辯護人  陳忠鎣律師
上列上訴人因被告違反毒品危害防制條例案件，不服臺灣高雄地
方法院96年度重訴字第36號中華民國97年3月11日第一審判決（
起訴案號：臺灣高雄地方法院檢察署95年度偵字第31346 號），
提起上訴，判決後，經最高法院發回更審，本院判決如下：
    主  文
原判決撤銷。
丙○○販賣第一級毒品，累犯，處有期徒刑拾捌年，褫奪公權拾
年；扣案之第一級毒品海洛因玖包（合計淨重貳陸捌點玖貳公克
，純度百分之伍柒點捌，純質淨重壹伍伍點肆肆公克，空包裝總
重肆柒點玖陸公克），均沒收銷燬之；扣案之黑色SAMSUNG 手機
（序號：357714/00/035062/4，不含SIM 卡）壹支沒收。
    事  實
一、丙○○前因違反毒品危害防制條例案件，經臺灣嘉義地方法
    院判決判處有期徒刑6 月確定，甫於民國93年12月21日易科
    罰金執行完畢。詎仍不知悔改，明知海洛因屬毒品危害防制
    條例第2 條第2 項第1 款所規定之第一級毒品，未經許可，
    不得販賣，竟仍以營利為目的，基於販賣及運輸毒品之犯意
    ，以丙○○所有黑色SAMSUNG 手機搭配乙○○所有門號0000
    000000之行動電話為聯絡工具，從事販售毒品事宜。嗣於95
    年10月23日上午某時，丙○○基於販賣營利之目的，駕駛車
    牌號碼7505-LT 號自用小客車搭載不知情之乙○○（另由臺
    灣雲林地方法院檢察署以95年度偵字第5288號為不起訴處分
    確定），由雲林縣北港鎮出發，前往基隆市○○路某處，向
    真實姓名、年籍不詳，綽號「阿忠」之成年男子，以新臺幣
    （下同）93萬元之代價，販入第一級毒品海洛因9 包（合計
    淨重268.92公克；純度57.8% ，純質淨重為155.44公克，空
    包裝總重47.96 公克），取得第一級毒品海洛因後，駕駛上
    開車輛，將前揭毒品從基隆運送至雲林縣北港鎮○○路382
    號北港皇家大樓住處。旋於同日23時30分許，甫開車抵達住
    處之際，為警當場在其車上，分別查獲並扣得上開海洛因9
    包及行動電話4 支等物。
二、案經海岸巡防總局中部地區巡防局報由臺灣雲林地方法院檢
    察署檢察官呈請臺灣高等法院檢察署檢察長移轉臺灣高雄地
    方法院檢察署檢察官偵查起訴。
    理  由
壹、證據能力部分：
一、按「被告以外之人於審判外之陳述，雖不符前4 條之規定，
    而經當事人於審判程序同意作為證據，法院審酌該言詞陳述
    或書面陳述作成時之情況，認為適當者，亦得為證據」，刑
    事訴訟法第159 條之5 第1 項定有明文。本件證人乙○○於
    警詢時之陳述及0000000000、0000000000、0000000000號等
    行動電話通訊監察作業譯文表，雖均屬被告以外之人於審判
    外之言詞或書面陳述，惟被告及其選任之辯護人於本院審判
    程序中，同意該等傳聞證據作為證據。本院審酌上開筆錄作
    成時，較無人情施壓或干擾，亦無不當取供之情形，而上開
    譯文表則係公務員所製作，且與本件犯罪事實具待證之相當
    關連性，認為以之作為本案之證據均屬適當，是證人乙○○
    於警詢中之陳述及上開譯文表，依刑事訴訟法第159 條之5
    之規定，自得為證據。
二、又按，被告以外之人於偵查中向檢察官所為陳述，除顯有不
    可信之情況者外，得為證據，刑事訴訟法第159 條之1 第2
    項亦定有明文。查證人丁○○、戊○○、甲○○等3 人於檢
    察官偵查時所為陳述（見偵查卷2 第39-43 頁），業經證人
    丁○○、戊○○、甲○○等3 人於供前具結，有證人結文3
    紙附卷可稽，其於偵查中之陳述，客觀上並無顯不可信之情
    況，且已經本院傳訊到庭行交互詰問，是證人丁○○、戊○○、甲○○等3 人於偵查中之證詞自有證據能力。
三、本案卷附之高雄醫學大學附設中和紀念醫院檢驗報告及法務
    部調查局鑑定書，係被告以外之人於審判外之書面陳述，依
    刑事訴訟法第159 條第1 項之規定，屬於傳聞證據，惟上開
    鑑定係經審判長、受命法官或檢察官選定或囑託機關、團體
    所為之鑑定，所鑑定之結果，鑑定人依刑事訴訟法第206 條
    所出具之鑑定報告，係刑事訴訟法第159 條第1 項所指例外
    規定，有證據能力，自得為證據。
四、另按，刑事訴訟法第159 條之4 規定，除前3 條之情形外，
    下列文書亦得為證據：除顯有不可信之情況外，公務員職
    務上製作之紀錄文書、證明文書。查卷附之行政院海岸巡防
    署中部地區巡防局雲林機動查緝隊人員所為之搜索扣押筆錄
    、扣押物品目錄表，均係公務員職務上製作之紀錄文書，經
    查亦無顯不可信之情況，上開文書均有證據能力。
貳、實體部分：
一、訊據上訴人即被告固坦承持有上揭第一級毒品海洛因為警查
    獲之事實，惟矢口否認有意圖營利販賣海洛因及運輸情事，
    辯稱：伊平常係作茶葉買賣，有足夠之資力購買毒品。被查
    獲之毒品係伊以93萬元於雲林虎尾交流道下買來供自己施用
    ，其中包含伊女兒黃惠菁拿20萬元請伊幫忙購買。伊一次購
    買5 兩，價錢較便宜，並無販賣毒品之事實云云。經查：
  (一)被告係經警實施通訊監察，發現雲林的小盤毒販與被告通聯
    而調取毒品，並得知被告查獲當日係要北上基隆購買毒品，
    警方懷疑被告販賣毒品因而跟監查獲等情，已據證人即查獲
    之員警行政院海岸巡防署中部地區巡防局雲林機動查緝隊人
    員丁○○、戊○○、甲○○3 人於檢察官偵查中及本院審理
    中到庭證述明確（見偵查卷2 第41-42 頁及本院卷第73-83
    頁），而上述通訊監察譯文中提及「男的」、「花蓮石子、
    一顆賣多少」、「硬的」等詞，依毒品交易實務經驗足認係
    指涉安非他命類買賣之用語，並提及交易價格，提及「四一
    」、「一粒飯糰、要算他幾十塊啊」、「姑娘」等詞，則常
    見用以指涉海洛因買賣之用語並談及交易價格，有通訊監察
    譯文在卷可稽（見偵查卷2 第47-65 頁）。而被告持有被警
    查獲之白色粉末9 包經送請法務部調查局鑑定結果確為第一
    級毒品海洛因無訛（合計淨重268.92公克；純度57.8% ，純
    質淨重為155. 44 公克，空包裝總重47.96 公克），有該局
    95年11月19日出具之調科壹字第09523034580 號鑑定書在卷
    可考。參酌被告在警詢及偵查中均供稱：查獲之毒品係查獲
    當日中午時到基隆向一位叫「阿忠」的男子，以93萬元代價
    購買海洛因5 兩等語（見警卷第3-4 頁及偵查卷1 第14頁筆
    錄），且當日晚間經警在被告所駕駛之自小客車及住處內，
    除查獲本件海洛因毒品外，並無任何茶葉或其他類之貨物，
    顯見被告於電話中所稱之「要去基隆補貨」正是前往購買本
    件被查獲之毒品海洛，是依上開證據，被告確有販入海洛因
    以便日後伺機販售之犯行，堪以認定。被告於本院審理辯稱
    係於雲林虎尾交流道購買毒品，與上開證據不符，尚難採信
    。
  (二)按一般人施用毒品海洛因之最低致死劑量為單次200 毫克（
    即0.2 公克），若單次使用超過該劑量即有致命之可能性；
    長期施用成癮者對該藥物產生耐藥性，其程度因個人體質、
    使用頻率與接觸時間長短而異，可使最低致死劑增加數倍甚
    至十倍以上，此依行政院衛生署管制藥品管理局91年2 月1
    日管檢字第102579號函、91年5 月13日管檢字第105628號函
    所示內容為憑。雖個人對於毒品之耐受性因個人體質、每日
    使用次數及個人體質耐藥性而會有程度不同之差異，惟該函
    文所提出之正常人最低致死劑量為單次200 毫克（即0.2 公
    克），仍有其統計上之意義，被告在原審曾辯稱其每日施用
    量約7 公克，已遠超出上開致死劑量而屬無稽之辯解。而本
    件被告所購買之上開海洛因合計268.92公克，純質淨重155.
    44公克，若以每日施用0.2 公克計算，上開被告販入持有之
    毒品海洛因已足被告施用達7 百餘日。若以每日施用3.75公
    克（即上開函文所提及個人最低致死劑量200 毫克之18.75
    倍標準）計算，在採取如此高標準之保守估計下，本件查獲
    之毒品數量，仍足供被告施用連續施用40餘天，依一般經驗
    衡情，其花費93萬元一次購入足供己施用達40餘日甚至7 百
    餘日之大量毒品海洛因存放身邊，已不合一般持有毒品一次
    購買1 、2 公克或更少量之海洛因留身邊供己施用之常情；
    再參以被告在原審曾供稱伊從事茶葉生意，並稱每斤可賺7
    、8 百元之高利潤，惟並無任何其經營茶葉生意營利之證據
    可資查證，又與眾所周知之近年農產品市場高度競爭利潤微
    薄之常情不符，被告又稱伊每月營業額約有20、30萬元之譜
    或自稱每年4 、5 百萬元之收入，縱認為真，亦無法供應被
    告自承每月近百萬元之施用毒品花費。再據原審法院向各金
    融行庫函查結果顯示被告與其同居人乙○○之存提款資料（
    見原審卷第125-262 頁），自89年以後最多亦僅數10萬元，
    且類多存入不久即提領，足見被告並無鉅大資力供伊以近百
    萬金額購毒供己施用毒品，是被告所辯扣案之海洛因係供自
    己施用云云，尚難採信。
  (三)被告於本院審理中復辯稱：伊以93萬元購買毒品海洛因，其
    中有20萬元係伊女兒黃惠菁拿錢託伊購買云云。惟審酌上開
    辯解之事實設若屬實，則被告自持有上開毒品被警查獲，歷
    經警詢、偵查、原審審理之程序，豈會不知提出辯解以求有
    利自己之認定，焉有遲至本院二審審理程序中始突然提出此
    一辯解，並請求傳訊其女兒黃惠菁作證，已堪見被告係欲以
    其女兒亦有出資合購為卸詞，辯解自己一次以大筆資金購入
    毒品係供己施用之不合情理難以令人相信之處。再者，依證
    人黃惠菁在本院證稱：「我父親（即被告）不贊成我吸毒，
    2 、3 年前曾向被告要過1 、2 次毒品，他每次大約給我約
    一兩的量」等語（見本院前審卷第80-84 頁），則被告既反
    對其女兒黃惠菁施用毒品，之前亦僅曾1 、2 次給予約1兩
    的毒品，此次卻又忽然接受其女兒託付購買20萬元之毒品，
    其證詞顯不合常情。又證人黃惠菁證稱：「我自93年間開始
    就沒有工作了，靠其男友資助零用錢過生活」等語，則其如
    何突然會有20萬元之資金提出供購買毒品之用，已屬不合常
    情而可疑，雖證人黃惠菁又證稱：該20萬元係其男友拿給伊
    的云云，惟其又稱並不知其男之確實住居所無法通知到庭作
    證，可見其就20萬元資金之來源亦無法證明，空言證述，自
    屬無從採信。另證人己○○雖於97年11月3 日到院證稱於去
    年（96年）10月中旬時，曾借款予被告女兒20萬元等語（見
    本院卷第70-73 頁），惟其陳稱借款時間係96年10月，而本
    案查獲時間係95年10月，時間已有未合，且其亦未能提出借
    款之確切時間及資金來源證明，是其證詞尚難為被告有利之
    認定。
  (四)按政府為杜絕毒品氾濫，毒害人民健康，再三宣導教民眾遠
    離毒品，媒體報導既深且廣，對於禁絕毒品之政策，應為民
    眾所熟悉。又政府對於查緝施用、轉讓及販賣毒品無不嚴格
    執行，且販賣毒品罪係重罪，若非有厚利可圖，衡情，應無
    付出鉅資販入毒品自己持有之理。本件被告花費鉅資購入上
    開龐大數量之毒品，應係有利可圖，始以鉅資販入，再以販
    賣毒品所獲利益供其施用毒品。是被告應係基於營利之意圖
    而販入本件查扣之毒品海洛因甚明。被告辯稱查獲毒品僅供
    個人施用云云，顯係卸責之詞，不足採信。
  (五)綜上所述，被告所辯均屬卸責之詞，無足採信。本件事證明
    確，被告意圖營利而販入本件毒品之犯行堪以認定，應予依
    法論科。
二、論罪科刑部分：
  (一)按販賣毒品罪，不以販入後，復行販出為必要，只需意圖營
    利而販入，或販出，有一於此，犯罪即應成立，均不得視為
    未遂（最高法院90年度台上字第3913號、第6285號判決參照
    ）。又運輸毒品罪，係指本於運輸之意思而搬運輸送，倘有
    此意，則一有搬運輸送之起運行為，犯罪即已成立（最高法
    院92年度台上字第5399號、第5426號判決參照）；另所運輸
    之毒品，不以他人所有或持有者為限，即為自己運輸者亦應
    包括在內（最高法院92年度台上字第3321號判決參照）。故
    核被告所為，係犯毒品危害防制條例第4 條第1 項之運輸及
    販賣第一級毒品罪。其持有毒品之低度行為，應為運輸及販
    賣之高度行為所吸收，不另論罪。被告以一行為觸犯販賣毒
    品與運輸毒品二罪，為想像競合犯，依刑法第55條規定，應
    從情節較重之販賣毒品罪論處（最高法院93年度台上字第48
    59號判決參照）。另被告曾因違反毒品危害防制條例案件，
    經臺灣嘉義地方法院判處有期徒刑6 月確定，甫於民國93年
    12月21日易科罰金執行完畢，5 年以內再犯本件有期徒刑以
    上之罪，有台灣高等法院被告前案紀錄表1份 在卷可參，為
    累犯，除罰金刑部分應依刑法第47條第1 項規定加重其刑外
    ，法定刑死刑、無期徒刑部分已不得加重。
  (二)毒品危害防制條例第4 條第1 項規定：「製造、運輸、販賣
    第一級毒品者，處死刑或無期徒刑；處無期徒刑者，得併科
    新台幣一千萬元以下罰金。」，其法定刑為死刑、無期徒刑
    ，別無其他自由刑之規定，刑度可謂重大，而被告本次所運
    輸、販賣之毒品甫購買即為警及時查獲而未流入市面，尚未
    造成社會實質危害，其因一時失慮，致罹重典，其犯罪非無
    可憫恕之情狀，若依毒品危害防制條例第4 條第1 項規定，
    量處法定最輕刑之無期徒刑，仍嫌過重，應依刑法第59條之
    規定酌量減輕其刑，並依刑法第71條第1項規定先加後減。
  (三)原審予以論罪科刑，固非無見，惟查：(一)扣案黑色 SAMSUNG
    手機（序號：357714/00/035062/4，不含門號0000000000之
    SIM 卡）係被告所有，供本案犯罪所使用，應予沒收，原審
    漏未沒收，尚有未合。(二)又扣案電子磅秤，非供本案犯罪所
    用，原審誤為沒收，亦有未合（理由均詳後論述）。爰審酌
    被告販賣毒品海洛因予他人施用，戕害他人之身心，助長毒
    品之氾濫，惡性非輕，犯後復否認犯行，飾詞狡辯，未見悔
    意，並斟酌查獲毒品數量純質淨重為155.44公克，數量非微
    及其犯罪動機、目的、手段、所生損害等一切情狀，量處如
    主文所示之刑，並依法宣告褫奪公權10年，以資懲儆。
  (四)扣案第一級毒品海洛因9 包（合計淨重268.92公克；純度57
    .8% ，純質淨重為155.44公克），為違禁物，應依毒品危害
    防制條例第18條第1 項前段規定，不論屬於犯人與否，予以
    宣告沒收銷燬之；毒品包裝總重47.96 公克於毒品鑑驗後仍
    包覆毒品，包裝袋上均有微量毒品殘留，客觀上已與毒品無
    法析離，亦應依前揭規定併予沒收銷燬之。扣案之黑色SAMS
    UNG 手機（序號：357714/00/035062/4，不含門號00000000
    00之SIM 卡）為被告所有，已據其供明在卷（見本院卷第94
    頁），且係供本件販賣毒品聯絡使用（見偵查卷2 第 48-49
    頁之通訊監察譯文），應依毒品危害防制條例第19條第1 項
    之規定，宣告沒收。另扣案搭配0000000000、0000000000、
    0000000000門號之手機共3 支，雖係被告所持有，然非其所
    有，已據其供明在卷，且非供本件販賣毒品所用，尚無證據
    足證與本件販賣第一級毒品犯行有何關連性，爰不予宣告沒
    收。另扣案毒品海洛因係在被告所駕駛車輛上查獲，而扣案
    電子磅秤，非於車輛上查獲而係在被告7 樓住處內查獲一情
    ，已據證人丁○○到庭證述明確（見本院卷第75頁），且被
    告陳稱該電子磅秤係農順其所有，是該磅秤非屬被告攜出購
    買本案毒品所用甚明。又安非他命1 包（毛重約0.4 公克）
    ，係供被告施用毒品使用之物，與本件販賣毒品之犯行亦無
    關聯；另電子攪拌器1 個、木柄攪拌刮刀1 支，並無沾有毒
    品海洛因，有高雄醫學大學附設中和紀念醫院檢驗報告2 紙
    在卷可按，亦非在被告所駕駛車輛查獲，無證據證明係供本
    案犯罪所使用，爰均不予宣告沒收，附此敘明。
據上論斷，應依刑事訴訟法第369 條第1 項前段、第364 條、第
299 條第1 項前段，毒品危害防制條例第4 條第1 項、第18條第
1 項前段、第19條第1 項，刑法第11條、第55條、第47條第1 項
、第37條第2 項、第59條，判決如主文。
本案經檢察官蔡國禎到庭執行職務。
中    華    民    國    97    年    11    月    17    日
                  刑事第三庭    審判長法  官  周賢銳
                                      法  官  黃仁松
                                      法  官  施柏宏
以上正本證明與原本無異。
如不服本判決應於收受本判決後10日內向本院提出上訴書狀，其
未敘述上訴理由者，並得於提起上訴後10日內向本院補提理由書
狀（均須按他造當事人之人數附繕本）「切勿逕送上級法院」。
中    華    民    國    97    年    11    月    17    日
                                      書記官  白  蘭
附錄本判決論罪科刑法條：
毒品危害防制條例第4條第1項
製造、運輸、販賣第一級毒品者，處死刑或無期徒刑；處無期徒
刑者，得併科新台幣1千萬元以下罰金。


司法院資訊處製作；財團法人民間司法改革基金會備份。
